最高法院刑事判決　　　　　　　　　　　　　　　八十六年度台上字第三三四一號
　　上　訴　人　台灣高等法院花蓮分院檢察署檢察官
　　被　　　告　乙○○
　　　　　　　　甲○○
　　共　　　同
　　選任辯護人　林武順律師
右上訴人因被告等違反稅捐稽徵法案件，不服台灣高等法院花蓮分院中華民國八十五
年三月二十八日第二審判決（八十五年度上訴字第二十七號，起訴案號：台灣花蓮地
方法院檢察署八十三年度偵字第二九六號），提起上訴，本院判決如左：
    主  文
原判決撤銷，發回台灣高等法院花蓮分院。
    理  由
本件原判決維持第一審諭知被告乙○○、甲○○無罪之判決，駁回檢察官在第二審之
上訴，固非無見。
惟查：(一)、稽之卷內資料，證人林全祿、陳建勳、謝宗貴、林國棟、吳惠敏、張乃美
、陳秋梅均於法務部調查局花蓮縣調查站證稱：有關農業用地移轉免徵土地增值稅申
報案件，係由當事人提出申請案件時，檢附有關文件，依土地稅法施行細則第五十七
、五十八條規定為書面審查等語（見該調查站調查筆錄）。復有花蓮縣稅捐稽徵處八
十四年十月十三日（八四）花稅財字第二四四三一號函附卷足憑（附一審卷第一○九
頁）。乃原判決竟認此申報案件，應由稅捐稽徵機關實際查核會勘決定，即承辦之公
務員須為實質之審查，顯與卷內資料不符，自有違誤。(二)、稅捐稽徵法第四十一條之
罪，係以詐術或其他不正當之方法逃漏稅捐為成立要件。所謂詐術係指以偽作真或欺
罔隱瞞等積極作為而言。本件被告等明知如原判決附表所示之農業用地，或為空地，
或為雜草叢生，堆放石材，已非供農業使用，顯與土地稅法第三十九條之二第一項「
農業用地在依法作農業使用時，移轉與自行耕作之農民繼續耕作者，免徵土地增值稅
」之規定不符，不得申請免徵土地增值稅。乃乙○○竟於民國八十年三月六日委任代
書吳惠敏將如同上附表所示土地虛偽以「上開土地係申請人農業用地在依法作農業使
用期間，移轉與自行耕作之農民繼續耕作，合於免徵土地增值稅」填載於農業用地移
轉免徵土地增值稅申請書（附調查局移送書第九十五、九十六頁）上，持向花蓮縣稅
捐稽徵處申請免繳土地增值稅證明書，使該稅捐稽徵處承辦人員誤信為真，據以核發
花蓮縣稅捐稽徵處免繳土地增值稅證明書（附同上卷第九十八、九十九頁），予乙○
○、甲○○，逃漏土地增值稅新台幣（下同）一百二十萬一千七百六十三元。依此事
實，被告等顯係以積極之詐術行為逃漏稅捐，所為該當於稅捐稽徵法第四十一條之構
成要件。原判決認被告等以為僅係消極之不作為，核與上開逃漏稅捐罪構成要件不符
，而諭知被告等無罪之判決，亦有可議。檢察官上訴意旨指摘原判決不當，為有理由
，應認原判決有發回更審之原因。其餘被訴涉犯使公務員登載不實罪部分，基於審判
不可分原則，應併予撤銷發回。
據上論結，應依刑事訴訟法第三百九十七條、第四百零一條，判決如主文。
中      華      民      國    八十六    年      六      月      五      日
                              最高法院刑事第五庭
                                  審判長法官  陳  錫  奎
                                        法官  洪  清  江
                                        法官  李  璋  鵬
                                        法官  吳  昆  仁
                                        法官  李  彥  文
      右正本證明與原本無異
                                              書  記  官
中      華      民      國    八十六    年      六      月     十二     日
